臺灣板橋地方法院刑事判決             100年度訴字第2659號
公  訴  人  臺灣板橋地方法院檢察署檢察官
被      告  黃進長
上列被告因違反毒品危害防制條例案件，經檢察官提起公訴（10
0 年度毒偵字第6534號），本院判決如下：
    主  文
黃進長施用第一級毒品，累犯，處有期徒刑柒月。
    事  實
一、黃進長前因施用第一級、第二級毒品案件，經臺灣桃園地方
    法院以95年度毒聲字第4 號裁定送觀察、勒戒後，認無繼續
    施用毒品之傾向，於民國95年4 月25日執行完畢釋放出所，
    並由臺灣桃園地方法院檢察署檢察官以94年度毒偵字第6205
    號為不起訴處分確定。惟其於上開觀察、勒戒執行完畢釋放
    後5 年內，復因於98年7 月12日施用第二級毒品案件，經臺
    灣桃園地方法院以98年度桃交簡字第3699號刑事簡易判決判
    處有期徒刑3 月確定，嗣經本院以99年度聲字第1212號裁定
    將上開施用第二級毒品案件與其另所犯公共危險案件刑期合
    併定執行刑為有期徒刑5 月確定，經入監執行後，於99年10
    月5 日縮刑期滿執行完畢。又因施用第二級毒品案件，經臺
    灣桃園地方法院以99年度桃簡字第2411號刑事簡易判決判處
    有期徒刑3 月確定，經入監執行後，甫於100 年4 月12日縮
    刑期滿執行完畢。詎其仍不知悔改，復基於施用第一級毒品
    海洛因之犯意，於100 年8 月5 日夜間10時30分許為警採尿
    前回溯26小時內之某時（惟應扣除後述為警查獲後，受公權
    力拘束無從施用毒品之時間），在不詳處所，以不詳之方式
    非法施用海洛因1 次。嗣於100 年8 月5 日晚間9 時20分許
    ，因另案通緝在新北市鶯歌區○○○路許厝巷10號為警查獲
    ，經警採集其尿液送驗，檢驗結果呈鴉片類（嗎啡）陽性反
    應，始悉上情。
二、案經新北市政府警察局三峽分局報請臺灣板橋地方法院檢察
    署檢察官偵查起訴。
    理  由
壹、程序方面：
    本判決下列所引用認定犯罪事實之各項證據，並無公務員違
    背法定程序所取得之情形，又檢察官及被告黃進長於本院準
    備程序期日就證據能力均未予爭執，同意作為證據（見本院
    卷第24頁背面），且迄至言詞辯論終結前亦未再聲明異議。
    本院審酌各該證據取得或作成時之一切情況，並無違法、不
    當或不宜作為證據之情事，與本案待證事實間復具有相當之
    關聯性，依刑事訴訟法第158 條之4 反面解釋及同法第159
    條之5 規定意旨，自得採為本件認定事實之基礎，合先敘明
    。
貳、實體方面：
一、前揭犯罪事實，業據被告於本院審理中供承不諱，且其於上
    開時、地所採尿液，經送臺灣檢驗科技股份有限公司以EIA
    酵素免疫分析法初步檢驗，再以GC/MS 氣相層析質譜儀法確
    認檢驗結果，均呈鴉片類（嗎啡）陽性反應等情，亦有該公
    司100 年8 月23日之編號UL/2011/00000000號濫用藥物檢驗
    報告、新北市政府警察局三峽分局查獲違反毒品危害防制條
    例案姓名對照表（其上有尿液檢體編號：L0000000號）、採
    驗同意書各1 份在卷可憑（見臺灣板橋地方法院檢察署100
    年度毒偵字第6534號卷第6 至8 頁）。按海洛因經注射或吸
    入人體後，約80% 於24小時內自尿中排出，一般而言，尿液
    中能否驗出嗎啡陽性反應與其投與量、投與途徑、採尿時間
    、個人體質及檢測方法之靈敏度有關，國外曾有文獻報導注
    射6 毫克之海洛因鹽酸鹽，其代謝物嗎啡之平均可檢出時限
    約為26小時，業經行政院衛生署藥物食品檢驗局於81年9 月
    8 日以藥檢壹字第8114885 號函述綦詳。被告之自白既有上
    開證據足資補強，應堪信為真實。據此，本案事證明確，被
    告犯行堪以認定。
二、按施用第一、二級毒品為犯罪行為，毒品危害防制條例第10
    條定有處罰明文。故施用第一、二級毒品者，依前揭規定本
    應科以刑罰。惟基於刑事政策，對合於一定條件之施用者，
    則依同條例第20條、第23條之規定，施以觀察、勒戒及強制
    戒治之保安處分。又毒品危害防制條例於92年7 月9 日修正
    公布，自93年1 月9 日施行，其中第20條、第23條將施用毒
    品之刑事處遇程序，區分為「初犯」及「5 年內再犯」、「
    5 年後再犯」。依其立法理由之說明：「初犯」，經觀察、
    勒戒或強制戒治後，應為不起訴處分或不付審理之裁定；經
    觀察、勒戒或強制戒治執行完畢釋放後，「5 年內再犯」者
    ，因其再犯率甚高，原實施之觀察、勒戒及強制戒治既已無
    法收其實效，爰依法追訴或裁定交付審理。至於經觀察、勒
    戒或強制戒治執行完畢釋放後，「5 年後再犯」者，前所實
    施之觀察、勒戒或強制戒治已足以遮斷其施用毒品之毒癮，
    為期自新及協助其斷除毒癮，仍適用「初犯」規定，先經觀
    察、勒戒或強制戒治之程序。從而依修正後之規定，僅限於
    「初犯」及「5 年後再犯」2 種情形，始應先經觀察、勒戒
    或強制戒治程序。倘被告於5 年內已再犯，經依法追訴處罰
    ，縱其第3 次（或第3 次以上）再度施用毒品之時間，在初
    犯經觀察、勒戒或強制戒治執行完畢釋放5 年以後，已不合
    於「5 年後再犯」之規定，且因已於「5 年內再犯」，顯見
    其再犯率甚高，原實施觀察、勒戒或強制戒治，已無法收其
    實效，即應依該條例第10條處罰。至於第3 次（或第3 次以
    上）施用毒品之時間，是否宜有期間限制？以多久為適宜？
    則分屬刑事政策、專門醫學之範圍，非審判機關所能決定，
    有待循立法途徑解決（最高法院97年第5 次刑事庭會議決定
    要旨參照）。查被告有如事實欄所示於觀察、勒戒執行完畢
    ，及於該觀察、勒戒執行完畢釋放後5 年內再犯施用毒品案
    件，經法院判處罪刑確定等情，有上開判決書及臺灣高等法
    院被告前案紀錄表各1 份在卷可稽，是被告既曾於觀察、勒
    戒執行完畢釋放後「5 年內再犯」施用毒品案件，且經法院
    判處罪刑確定，又另犯本案施用第一級毒品之犯行，自非屬
    毒品危害防制條第20條第3 項所定「5 年後再犯」之情形，
    應認檢察官對被告提起公訴，應屬合法，當依法論科。
三、論罪科刑部分：
（一）按海洛因係毒品危害防制條例第2 條第2 項第1 款所定之
      第一級毒品，故核被告所為，係犯上開條例第10條第1 項
      之施用第一級毒品罪。又其為施用毒品而持有之行為，應
      為其施用之高度行為所吸收，不另論罪。
（二）又被告有前揭事實欄所載之論罪科刑及執行完畢紀錄，有
      臺灣高等法院被告前案紀錄表1 份在卷可按。其受徒刑之
      執行完畢後5 年以內，故意再犯本案有期徒刑以上之罪，
      為累犯，應依刑法第47條第1 項之規定加重其刑。
（三）爰審酌被告前已因施用毒品而經觀察、勒戒及刑事執行，
      業如上述，猶再為本件施用毒品犯行，可徵其悔意不深，
      遠離毒品之意志薄弱，惟其施用毒品係自戕行為，對他人
      法益尚無具體危害，及其施用毒品之動機，暨犯罪後坦承
      主要犯行等一切情狀，酌情量處如主文所示之刑，以資懲
      儆。
據上論斷，應依刑事訴訟法第299 條第1 項前段，毒品危害防制
條例第10條第1 項，刑法第11條前段、第47條第1 項，判決如主
文。
本案經檢察官郭峻豪到庭執行職務。
中    華    民    國   100    年    12    月    30    日
        刑事第十五庭  審判長法  官  劉元斐
                            法  官  方鴻愷
                            法  官  毛彥程
上列正本證明與原本無異。
如不服本判決，應於判決送達後10日內敘明上訴理由，向本院提
出上訴狀（應附繕本），上訴於臺灣高等法院。其未敘述上訴理
由者，應於上訴期間屆滿後20日內向本院補提理由書「切勿逕送
上級法院」。
                            書記官  翁淑婷
中    華    民    國   100    年    12    月    30    日
附錄本案論罪科刑法條全文：
毒品危害防制條例第10條
施用第一級毒品者，處六月以上五年以下有期徒刑。